【裁判字號】    90,交訴,137
【裁判日期】    900918
【裁判案由】    公共危險等
【裁判全文】
臺灣高雄地方法院刑事判決                          九十年度交訴字第一三七號
    公  訴  人  臺灣高雄地方法院檢察署檢察官
    被      告  甲○○
右列被告因公共危險等案件，經檢察官提起公訴（九十年度偵字第一二八二○號），
本院判決如左：
    主  文
甲○○因過失致人於死，處有期徒刑壹年；又服用酒類，不能安全駕駛動力交通而駕
駛，處有期徒刑陸月；又駕駛動力交通工具肇事，致人死而逃逸，處有期徒刑捌月。
應執行有期徒刑貳年，緩刑伍年。
    事  實
一、甲○○未考領汽車駕駛執照，明知應注意飲酒後其吐氣所含酒精成份超過每公升
    零點二五毫克以上者，不得駕車。於民國九十年七月三日晚間八時五十分許，在
    高雄縣林園鄉○○路「蜜寶檳榔攤」內，飲用數量不詳之啤酒後，因受酒精影響
    ，明知其反應、平衡感、感覺力、言語能力均已有所障礙，影響其駕駛能力，而
    處於不能安全駕駛動力交通工具之狀態，仍駕駛車號Ｄ七─○七一一號自用小客
    車，沿高雄縣高雄縣林園鄉○○村○○路由東向西行駛，於當日晚間九時十五分
    許，行經時速限制為每小時四十公里之高雄縣林園鄉○○村○○路一五八之三四
    號前（公訴人誤載為高雄縣林園西溪路一三三之七九號前），本應注意汽車行駛
    時，駕駛人應注意速限限制，並注意車前狀況，隨時採取必要之安全措施，以避
    免危險之發生，且依當時天候晴，夜間有照明光線，村里道路鋪裝有慢車道，路
    面乾燥無缺陷，道路無障礙物，視距良好，依其智識、能力亦無不能注意之情事
    ，竟酒醉駕駛上開自用小客車，以每小時八十公里之速度超速行駛，復疏未注意
    前方狀況，貿然利用對向車道超越前車，適有葉枝清（未戴安全帽）騎乘車號Ｗ
    ＣＶ—三五九號輕型機車，沿高雄縣林園鄉○○村○○路由西向東行駛路經該處
    ，二車閃避不及，致甲○○駕駛之車號Ｄ七─○七一一號自用小客車車頭撞及葉
    枝清騎乘之車號ＷＣＶ—三五九號輕型機車車頭，葉枝清因此撞擊而受有頭、胸
    、腹部挫傷之傷害，並因顱內出血經送高雄長庚醫院急救後，仍於九十年七月四
    日凌晨二時四十分許傷重不治死亡。甲○○於肇事後，竟未對葉枝清予以必要之
    救助，旋即駕車逃離現場，返家藏匿。嗣因路人報案，經警循線於九十年七月三
    日晚間九時三十分許，在甲○○位於高雄縣林園鄉○○路一三三之七九號住處查
    獲，並測試甲○○呼氣之酒精濃度高達每公升一點五六毫克而查悉上情。
二、案經高雄縣警察局報請臺灣高雄地方法院檢察署檢察官偵查起訴。
    理  由
一、訊據被告甲○○對於未考領汽車駕駛執照，於九十年七月三日晚間八時五十分許
    飲酒後，駕駛車號Ｄ七─○七一一號自用小客車，沿高雄縣高雄縣林園鄉○○村
    ○○路由東向西行駛，於當日晚間九時十五分許，在高雄縣林園鄉○○村○○路
    一五八之三四號前，因利用對向車道超越前車，而與沿高雄縣林園鄉○○村○○
    路由西向東行駛、由被害人葉枝清（未戴安全帽）騎乘之車號ＷＣＶ—三五九號
    輕型機車發生車禍，因而致被害人葉枝清死亡，且於查獲後之九十年七月三日晚
    間九時五十二分許，經警測試其呼氣之酒精濃度高達每公升一點五六毫克之事實
    坦承不諱；惟矢口否認有何肇事逃逸之犯行，辯稱：伊在撞到人之後，是因為緊
    張才開車回家，想要叫伊兄長前來現場處理，並不是要逃逸云云。
二、經查：
  (一)被告未考領汽車駕駛執照，於九十年七月三日晚間八時五十分許飲酒後，駕駛車
    號Ｄ七─○七一一號自用小客車，沿高雄縣高雄縣林園鄉○○村○○路由東向西
    行駛，於當日晚間九時十五分許，在高雄縣林園鄉○○村○○路一五八之三四號
    前，因利用對向車道超越前車，而與沿高雄縣林園鄉○○村○○路由西向東行駛
    、由被害人葉枝清（未戴安全帽）騎乘之車號之ＷＣＶ—三五九號輕型機車發生
    車禍，因而致被害人葉枝清死亡等情，業經被告供承不諱，並有高雄縣警察局道
    路交通事故調查報告表、現場照片十八張在卷可稽；而被害人葉枝清係因本件車
    禍受有頭、胸、腹部挫傷之傷害，並因顱內出血經送高雄長庚醫院急救後，仍於
    九十年七月四日凌晨二時四十分許傷重不治死亡一節，亦經臺灣高雄地方法院檢
    察署檢察官督同法醫師相驗明確，製有相驗屍體證明書、鑑定驗斷書、勘驗筆錄
    等在卷足憑。按行車速度應依標誌規定，無標誌者在市區道路時速不得超過四十
    公里，在郊區道路時速不得超過六十公里；又駕駛人駕駛汽車應注意車前狀況，
    並隨時採取必要之安全措施；道路交通安全規則第九十三條第一項第一款、第九
    十四條第三項分別定有明文，此為一般駕駛人應注意並能注意之事項，本件被告
    亦難諉為不知。查本件肇事地點之時速限制為每小時四十公里，有高雄縣警察局
    道路交通事故調查報告表可佐，被告自承肇事當時之時速為八十公里，顯已超出
    該路段之速限甚多；況依當時天候晴，夜間有照明光線，村里道路鋪裝有慢車道
    ，路面乾燥無缺陷，道路無障礙物，視距良好，依其智識、能力亦無不能注意之
    情形，被告行經肇事路段，竟疏未注意車前狀況，並隨時採取必要之閃避、煞停
    等安全措施，貿然利用對向車道超越前車，因而撞及被害人葉枝清，其有過失，
    甚為明顯。而被害人葉枝清因本件道路交通事故死亡，與被告之過失行為間，有
    相當之因果關係一情，亦堪認定。事證明確，被告過失致人於死部分之犯行，應
    堪認定。
  (二)又按刑法第一百八十五條之三規定所謂「不能安全駕駛」，乃抽象危險犯，並不
    以發生具體危險為必要，另參酌德國、美國之認定標準，對於吐氣後所含酒精濃
    度已達每公升○．五五毫克或血液中酒精濃度達○．一一％（ｍｇ＼ｄＬ）以上
    者，肇事率為一般正常人之十倍，有法務部八十八年五月十八日法八八檢字第０
    ０一六六九號函可資參佐。被告對其於查獲後之九十年七月三日晚間九時五十二
    分許，經警測試其呼氣之酒精濃度高達每公升一點五六毫克一情，並不加否認，
    復有酒精測試紙一紙、高雄縣警察局高警交字第Ｎ0000000號舉發違反道
    路交通管理事件通知單一紙、汽車駕駛人酒後生理協調平衡檢測紀錄表、高雄縣
    警察局處理駕駛人違反刑法第一百八十五條之三案件測試觀察紀錄表可參，是以
    被告當時測得之酒精濃度觀察，足見其發生駕車肇事之危險性，已高出一般人甚
    多，輔以被告並已實際發生駕車肇事，益徵被告飲酒確已影響其駕駛時應具有之
    注意力及反應，其已達不能安全駕駛動力交通工具之情狀甚明。事證明確，被告
    服用酒類不能安全駕駛動力交通工具而駕駛部分之犯行，亦堪認定。
  (三)再者，被告雖另辯稱並未逃逸云云；然被告於肇事後，並未停留於現場救護被害
    人葉枝清，反而駕車返回住家之情，為被告所不否認，且證人即當日前往處理之
    高雄縣警察局林園分局中芸派出所員警乙○○亦到庭證稱：「當時我在巡邏，值
    班人員就呼叫我們過去現場，去現場時沒有看到肇事者，只看到傷者，現場有一
    桌酒席，現場有人看到肇事的車輛，就追過去，後來那個民眾又回到現場，有帶
    我們過去肇事車輛逃逸的地方，我們就跟過去，民眾跟我們說是那一部車子，我
    們發現那部車的引擎是熱的，車頭有撞擊痕跡，因為車子是停在房子的前面，所
    以我們就直接問，剛好肇事者跟他哥哥要出來，我們到的時候，他還在裡面，後
    來看到我們來了，就出來，我們有問他是否有撞到人，肇事者也有承認。」、「
    我們到現場時，他們還在客廳裡面，我們下車，他看到我們來，他們就出來，他
    哥走在前面，他走在後面。」等語（見本院九十年九月四日審判筆錄），顯見警
    方係經路人之指引尋獲肇事之被告，被告確有於肇事後逃逸之行為甚明。被告所
    辯，顯無可採。事證明確，被告駕駛動力交通工具肇事，致人於死而逃逸部分之
    犯行，亦堪認定。
三、核被告甲○○所為，係犯刑法第一百八十五條之三之服用酒類不能安全駕駛動力
    交通工具而駕駛罪、同法第一百八十五條之四肇事逃逸罪、同法第二百七十六條
    第一項過失致人於死罪。又被告所犯上開三罪，犯意各別，行為互殊，應予分論
    併罰。又被告酒醉、無照駕車，因而致人死亡，其所犯過失致人於死部分，應依
    道路交通管理處罰條例第八十六條第一項規定，加重其刑至二分之一。爰審酌酒
    精成分對人之意識能力具有不良影響，酒後駕車於道路上行駛，對一般往來之公
    眾及駕駛人自身皆具有高度危險性，此乃一般社會大眾所共知之事，被告非但未
  考領駕駛執照，更於酒後駕駛動力交通工具，罔顧公眾行之安全，復貿然利用對
    向車道超車，致被害人因本件車禍死亡，且肇事後竟猶未予被害人必要之救助而
    逃逸，惡性非輕，惟念其犯後坦承大部分之犯行，且已與被害人之家屬達成和解
    ，有和解書一紙在卷可參等一切情狀，分別量處如主文所示之刑，並定其應執行
    之刑，以資懲儆。又查被告未曾受有期徒刑以上刑之宣告，有臺灣高等法院被告
    全國前案紀錄表及刑案資料查註紀錄表可參，因過失肇事，犯後坦承犯行，深具
    悔意，經此偵審程序及罪刑之宣告，當知所警惕，信無再犯之虞，本院認其所宣
    告之刑，以暫不執行為當，併予宣告緩刑五年，以啟自新。
據上論斷，應依刑事訴訟法第二百九十九條第一項前段，道路交通管理處罰條例第八
十六條第一項，刑法第十一條、第一百八十五條之三、第一百八十五條之四、第二百
七十六條第一項、第五十一條第五款、第七十四條第一款，罰金罰鍰提高標準條例第
一條前段，判決如主文。
中      華      民      國      九十      年      九      月    十八    日
                                  臺灣高雄地方法院交通法庭
                                      法  官   曾  淑  娟
右正本證明與原本無異。
如不服本判決，應於判決送達後十日內，向本院提出上訴狀。
                                      書記官   陳  恩  如
中      華      民      國      九十      年      九      月    二十    日
附錄本判決論罪之法條：
中華民國刑法第一百八十五條之三：
服用毒品、麻醉藥品、酒類或其他相類之物，不能安全駕駛動力交通工具而駕駛者，
處一年以下有期徒刑、拘役或三萬元以下罰金。
中華民國刑法第一百八十五條之四：
駕駛動力交通工具肇事，致人死傷而逃逸者，處六月以上五年以下有期徒刑。
中華民國刑法第二百七十六條第一項：
因過失致人於死者，處二年以下有期徒刑、拘役或二千元以下罰金。


司法院資訊處製作；財團法人民間司法改革基金會備份。
